臺灣嘉義地方法院刑事判決　　　　　　　 94年度易字第227號
公　訴　人　臺灣嘉義地方法院檢察署檢察官
被　　　告　甲○○
上列被告因業務侵占案件，經檢察官提起公訴（93年度偵字第50
82號、93年度發查偵字第57號），本院判決如下：
    主  文
甲○○連續意圖為自己不法之所有，而侵占對於業務上所持有之
物，處有期徒刑拾月。
    事  實
一、甲○○係位於嘉義縣麻魚寮北港路2段460號「皇昌汽車商行
    」負責人，平日經營中古汽車買賣及修理生意，並兼代辦汽
    車貸款業務，為從事業務之人，竟基於意圖為自己不法所有
    之概括犯意，先後為下列行為：(一)明知乙○○於民國（以下
    同）92年1月29日出資新臺幣（以下同）100,000元購買、登
    記為葉淑婷名義之車牌號碼8Q－2582號自用小客車，委託其
    以「皇昌汽車商行」名義向匯豐汽車股份有限公司（下稱匯
    豐公司）貸款 200,000元，約定匯豐公司核貸及扣除手續費
    用3,500元後，所餘貸款金額196,500元先匯入甲○○設於溪
    口郵局之帳號000-00000000000000號帳戶，再由甲○○轉付
    予乙○○，詎上開金額經匯豐公司核准並於同年2 月12日匯
    入甲○○所有之前揭帳戶後，甲○○旋於同日即將前揭款項
    提領以易持有為所有而侵吞入己，未交付予乙○○。嗣於上
    開貸款金額匯入甲○○上開帳戶後之92 年2月間某日，因乙
    ○○認為貸款金額過低，遂在「皇昌汽車商行」委託甲○○
    代為撤回本件汽車貸款之申請，惟撤回申請需先繳回上開貸
    款金額，甲○○即未代為撤回，乙○○因遭匯豐公司催討上
    開貸款金額之分期款項時始知該筆款項已遭甲○○侵吞入己
    。(二)復於同年2 月間某日，乙○○將上開車輛委託甲○○修
    復，甲○○即將之送至位於嘉義市○○路○段42之3號「詠晟
    汽車修護廠」修理，並於92年8月9日藉支付修車費用40,000
    元之際，將該車牽走並易持有為所有而為據作己用，拒不返
    還。嗣乙○○苦等多日均未見該車輛，至「詠晟汽車修護廠
    」詢問結果，始知上開自用小客車已遭甲○○開走。甲○○
    復將上開車輛懸掛陳國文所有之車牌號碼RQ－0679號車牌（
    此部分另涉業務侵占犯行，業經判決確定，詳後述）供己駕
    駛，以防該車遭取回，嗣於93年8月15日下午2時50分許駕駛
    上開車輛行經嘉義縣溪口鄉○○村○○路○○道路旁時，為
    警當場查獲。
二、案經乙○○訴由臺灣嘉義地方法院檢察署檢察官偵查起訴。
    理  由
一、訊據被告甲○○固不否認其係「皇昌汽車商行」負責人，並
    受告訴人乙○○之託，以告訴人所有、登記為葉淑婷名義之
    車牌號碼8Q－2582號自用小客車向匯豐公司貸款20萬元，扣
    除手續費後，所餘貸款金額 196,500元則已匯入其上開郵局
    帳戶，嗣後告訴人雖委託其將上開貸款撤回，惟其並未撤回
    ；並於同年2 月間某日，將告訴人委託其修復之上開車輛送
    至「詠晟汽車修護廠」修理後，於92年8月9日由其支付修車
    費用40,000元後牽走該車，並將上開車輛懸掛陳國文所有之
    車牌號碼RQ－0679號車牌供己駕駛，嗣於93年8月15日下午2
    時50分許駕駛該車行經嘉義縣溪口鄉○○村○○路○○道路
    旁時為警當場查獲等事實，惟矢口否認有何業務侵占之犯行
    ，辯稱：上開貸款金額伊已交給告訴人，只是沒有收據；上
    開車輛未返還告訴人係因告訴人未給付修理費給伊，且該車
    現已由葉淑婷領回云云。經查：
  (一)本件被告確係「皇昌汽車商行」負責人，因受告訴人委託以
    告訴人所有、登記於葉淑婷名義之車牌號碼8Q－2582號自用
    小客車向匯豐公司貸款，貸得金額196,500元已於92年2月12
    日匯入被告所有之上開郵局帳戶，並於同日將上開貸款金額
    領出，且並未撤回本件貸款及將上開款項交予告訴人；復於
    92年8月9日，由被告支付修車費用40,000元後將上開車輛自
    送修之「詠晟汽車修護廠」駛走，復懸掛陳國文所有之車牌
    號碼RQ－0679號車牌供己駕駛，並於93年8月15日下午2時50
    分許駕駛該車行經嘉義縣溪口鄉○○村○○路○○道路旁時
    為警當場查獲等事實，業據證人即告訴人於警詢、偵查及本
    院審理中均指述及證述明確（見嘉民警三字第09300310089
    號卷第1至2頁，93年度發查字第60號卷第28至30頁、第36至
    37 頁、第62至63頁、第24 頁，93年度偵字第5082號卷第23
    至24 頁，本院卷第16 頁），並經證人葉淑婷（即上開車輛
    之登記名義人）、郭蕙綸（即擔任上開車輛貸款之連帶保證
    人）、王珍發（即「詠晟汽車修護廠」之負責人）、林文章
    （為國泰世華銀行之業務員，即上開貸款之介紹人）、王婉
    玫（為匯豐公司之業務員，即本件貸款之承辦人）於警詢及
    偵查中均證述屬實（見嘉民警三字第09300310089號卷第8至
    11頁，93年度發查字第60號卷第28至30頁、第43至44頁，93
    年度發查偵字第57號卷第21至22頁，93年度發查他字第31號
    卷第10至11頁、第11至12頁、第32至34頁），並有上開車輛
    之行車執照、匯豐公司安泰商業銀行分期申請表暨約定書、
    動產擔保交易動產抵押設定登記申請書、動產擔保交易動產
    抵押設定債權人變更登記申請書、動產擔保交易移轉契約書
    、貸款暨動產抵押契約書、本票、客戶分期款繳款紀錄查詢
    、詠晟汽車修護廠估價單及收據、被告所有之上開郵政存簿
    儲金簿及交易明細等影本、車號查詢汽車車籍資料各 1份暨
    上開車輛之照片3紙在卷可稽（見嘉民警三字第09300310089
    號卷第13頁，93年度發查字第60號卷第5頁、第9至16頁、第
    21至23頁、第45頁、第54至55頁、第64頁，93年度發查他字
    第31號卷第21至23頁、第26頁），是此部分之事實，應堪認
    定。
 (二) 至被告雖一再辯稱：上開貸款金額伊已交給告訴人，只是沒
    有收據云云；並於偵查中提出證人即其妻舅陳信良欲證明其
    已於車行當面將上開金額交予告訴人。然證人陳信良於偵查
    中即證述：告訴人於貸款撥下來前幾天，即至車行詢問貸款
    是否已下來，被告要伊拿提款卡去刷看看貸款是否已下來，
    經伊刷卡後，即回去告知被告貸款已下來，被告即說要去郵
    局匯款給告訴人，但伊並未一同前往，亦不清楚被告有無將
    上開款項匯給告訴人；亦未曾在車行見到被告交付上開款項
    給告訴人等語（見93年度發查字第60號卷第61頁）；被告嗣
    於本院審理中又改稱：上開貸款金額並未交給告訴人，係因
    告訴人曾向伊借款180,000 餘元未還，所以用來抵償該筆欠
    款，惟該筆借款並無任何憑據及證人可作證云云（見本院卷
    第16頁，第35至36頁）。綜參被告上開之供述觀之，被告對
    於是否給付告訴人貸款金額一事，前後反覆；再其所舉之證
    人陳信良亦已於偵查中證述並不知亦未見到被告是否給付上
    開貸款予告訴人，且以證人陳信良與被告為妻舅之親屬關係
    ，所為證詞當無不利被告之理，自足採認。又被告於偵查中
    均未提出其與告訴人尚有前債而欲以上開貸款金額抵償一事
    ，復無何憑據及證人可供本院調查，然此為對被告有利之事
    實，被告竟於偵查中均隻字未提，直至本院審理中始提出，
    且高達180,000 餘元之借款竟未有任何憑據及證人可資證明
    ，顯均與常情有違，尚難憑信。是被告辯稱：就上開貸款金
    額伊已交給告訴人云云，顯係卸責之詞，委無足採，即被告
    確未交付上開貸款金額予告訴人，並以易持有為所有之意而
    侵吞入己之事實，洵屬無疑。
　(三)又被告辯稱：上開車輛未返還告訴人係因告訴人未給付修理
  　理費給伊，且該車現已由葉淑婷領回云云。查，上開車輛確
    係由告訴人委由被告交予「詠晟汽車修護廠」修理，嗣於92
    年8月9日由被告支付修車費用40,000元予上開修護廠之負責
    人王珍發始將該車駛走等情，已如前述．惟被告於將上開車
    輛牽走之後，均未通知告訴人，告訴人因而於92年10月間仍
    至上開修護廠詢問該車之狀況乙情，業據證人即告訴人於偵
    查中證述明確，核與證人王珍發於偵查中證述情節相符（見
    93年度發查字第60號卷第44頁）；且於告訴人提出告訴後，
    經檢察事務官於93年5月5日庭訊時詢問被告有關上開車輛之
    下落，被告復謊稱係寄放於友人吳火獅家中乙節，亦為證人
    吳火獅於偵查證述：被告並未寄放上開車輛於伊家中等語明
    確（見93年度發查他字第31號第12頁）；再參以被告復將上
    開車輛懸掛陳國文所有之車牌號碼RQ－0679號車牌供己駕駛
    等情觀之，被告若純然因為告訴人未支付修理費用始不願交
    還上開車輛，應於支付上開修車費用後，積極與告訴人聯繫
    求償該等費用，然被告竟捨此不為，不僅均未告知告訴人即
    將該車取走，除隱匿該車之下落外，復將車車牌取下懸掛他
    人之車牌而駕駛以避人耳目，凡此，均足認被告主觀上顯有
    不法所有之意圖甚明，其欲將該車據為自己，惟因如未支付
    修理費用將無法自證人王珍發處取得上開車輛，始支付該等
    修理費用，並於取得該車後，即將之以易持有為所有之意而
    供己使用之事實，要屬無疑。另上開車輛係於93 年8月15日
    下午2時50 分許，由被告駕駛行經嘉義縣溪口鄉○○村○○
    路○○道路旁時，為警當場查獲，始由警通知證人葉淑婷領
    回之事實，亦有該車之領據1 紙附卷足按（見嘉民警三字第
    09300310089號卷第12 頁），並非被告出於自願而返還乙節
    ，亦甚明瞭，是被告辯稱車輛已返還葉淑婷云云，顯與其已
    成立之侵占犯行無涉。從而，被告所辯係因修車費用之糾紛
    始未還車云云，顯屬狡飾之詞，亦不足採信。
綜上所述，被告所辯均無可採，本件犯罪事證明確，被告犯行堪
以認定，應依法論科。
二、核被告所為，係犯刑法第336條第2項之業務侵占罪。被告前
    後2 次犯行，時間緊接，方法相同，觸犯構成要件相同之罪
    名，顯係基於概括犯意為之，應依連續犯之規定，論以一連
    續業務侵占罪，並依法加重其刑。爰審酌被告不思循合法正
    當途徑獲得財富，竟運用智慧於不正之途，且於犯罪後一再
    飾詞巧辯，毫無悔意，又未將所侵占之款項全數償還告訴人
    與之達成和解，暨被告犯罪之目的、手段、生活狀況、品行
    、智識程度、犯罪所生之危險及損害等一切情狀，量處如主
    文所示之刑。至被告所涉侵占陳國文所有之車牌號碼RQ－06
    79號車牌犯行，犯罪時間為90年間，且犯罪手法係未將應辦
    理註銷報費之上開車牌據為己有，顯與本案不同，此有臺灣
    嘉義地方法院檢察署93年度偵字第4794號聲請簡易判決處刑
    書可按，與本案自無連續犯之裁判上一罪關係，附此敘明。
據上論斷，應依刑事訴訟法第299條第1項前段，刑法第56條、第
336條第2項，罰金罰鍰提高標準條例第1條前段，判決如主文。
本案經檢察官周欣潔到庭執行職務。
中　　華　　民　　國　　94　　年　　8 　　月　　16　　日
                         刑事第一庭 審判長法  官  許進國
                                          法  官  林坤志
                                          法  官  游悅晨
上列正本證明與原本無異。
如不服本判決，應於判決送達後10日內向本院提出上訴狀（應附
繕本）。告訴人或被害人如對於本判決不服者，應具備理由請求
檢察官上訴，其上訴期間之計算係以檢察官收受判決正本之日期
為準。
中　　華　　民　　國　　94　　年　　8 　　月　　16　　日
                                          書記官  陳慶時
附錄本案論罪科刑法條全文：
中華民國刑法第336條
(公務公益侵占罪、業務侵占罪)
對於公務上或因公益所持有之物，犯前條第一項之罪者，處一年
以上七年以下有期徒刑，得併科五千元以下罰金。
對於業務上所持有之物，犯前條第一項之罪者，處六月以上五年
以下有期徒刑，得併科三千元以下罰金。
前二項之未遂犯罰之。
